臺灣花蓮地方法院刑事判決　　　　　　　　　　　　　　九十三年度訴字第七八號
　　公　訴　人　臺灣花蓮地方法院檢察署檢察官
　　被　　　告　乙○○
右列被告因違反毒品危害防治條例案件，經檢察官提起公訴（九十三年度核退毒偵字
第二號），本院裁定行簡式審判程序審理後，判決如左：
    主  文
乙○○施用第一級毒品，累犯，處有期徒刑捌月。扣案專供施用毒品海洛因之針筒壹
支，沒收銷燬之。
    事  實
一、乙○○前因施用毒品案件，經台灣基隆地方法院裁定送臺灣基隆勒戒所觀察、勒
    戒後，認無繼續施用毒品之傾向，由臺灣基隆地方法院檢察署檢察官於民國八十
    九年二月十四日，以該署八十九年度毒偵字第四一二號為不起訴處分確定。嗣再
    因施用毒品案件，經本院以八十九年度玉簡字第六四號判處有期徒刑四月確定，
    並於九十一年四月十五日執行完畢。其後復因施用毒品案件，經本院以九十三年
    度玉簡字第五號判處有期徒刑六月確定。詎其猶不知悔改，又基於施用第一級毒
    品海洛因之犯意，於九十二年十二月十九日上午八時許，在花蓮縣玉里鎮松埔里
    十六鄰萬麗二十號住處，以將海洛因置入針筒內施打之方式，施用第一級毒品海
    洛因一次。旋於同（十九）日上午十時五十分許，經警持搜索票至其上址住處實
    施搜索，當場扣得乙○○所有專供施用毒品海洛因之針筒一支，並依法採集其尿
    液送驗後查獲上情。
二、案經花蓮縣警察局鳳林分局報告台灣花蓮地方法院檢察署檢察官偵查起訴。
    理  由
一、右揭事實，業據被告乙○○於本院審理時坦承不諱，且被告為警查獲並製作警訊
    筆錄後經採其尿液，送驗結果，確檢出呈嗎啡陽性反應無誤，此有花蓮縣衛生局
    煙毒尿液檢驗成績書一份存卷可按。而海洛因係嗎啡經化學合成之半人工合成品
    ，其藥（毒）性高於嗎啡，經吸食或注射進入人体，藉由人體代謝系統之新陳代
    謝，分解成藥（毒）性較低之嗎啡，由尿液排出人體，故於尿液中，以嗎啡成份
    檢出，此有憲兵司令部七十九年六月一日（七九）鑑驗字第○二七三號函、八十
    年六月十七日（八○）鑑驗字第二八一五號函、暨法務部調查局八十年三月二十
    八日（八○）發技一字第一八九八號函可稽。另嗎啡經注射入人體後，百分之九
    十以上於二十四小時內自尿中排出，國外曾有文獻報導注射二十毫克之嗎啡硫酸
    鹽，其嗎啡之平均可檢出時限約為四十五小時，此亦有行政院衛生署藥物食品檢
    驗局八十一年九月八日（八一）藥檢一字第八一一四八八五號函可參。此外，復
    有扣押物品清單、花蓮縣警察局鳳林分局偵辦毒品危害防制條例案嫌犯編號對照
    表各一份附卷及針筒一支扣案可資佐證，足徵被告前揭自白應與事實相符，堪予
    採信。另查，被告前因施用毒品案件，經台灣基隆地方法院裁定送臺灣基隆勒戒
    所觀察、勒戒後，認無繼續施用毒品之傾向，由臺灣基隆地方法院檢察署檢察官
    於八十九年二月十四日，以該署八十九年度毒偵字第四一二號為不起訴處分確定
    。嗣再因施用毒品案件，經本院以八十九年度玉簡字第六四號判處有期徒刑四月
    確定，並於九十一年四月十五日執行完畢。其後復因施用毒品案件，經本院以九
    十三年度玉簡字第五號判處有期徒刑六月確定，此有台灣花蓮地方法院檢察署刑
    案資料查註紀錄表、臺灣高等法院被告全國前案記錄表各一份等附卷可參。綜上
    所述，本件罪證已臻明確，被告施用毒品海洛因之犯行，堪以認定，應予依法論
    科。
二、按毒品危害防制條例於九十二年七月九日修正公布，並於九十三年一月九日施行
    ，本次修法目的係鑑於初犯施用毒品行為，經觀察、勒戒後，無繼續施用毒品傾
    向，經不起訴處分者，五年內再犯率甚高，原據以實施之觀察、勒戒既已無法收
    其實效，故不再施以觀察、勒戒或強制戒治之保安處分，逕施以徒刑之刑事處遇
    程序。而本件係於新修正毒品危害防制條例施行之後於九十三年五月十三日繫屬
    本院，依程序從新原則，即應適用修正後之毒品危害防制條例無庸為觀察、勒戒
    或強制戒治之保安處分，即可由檢察官逕行提起公訴，且有關施用第一級毒品罪
    之處罰規定新舊法均相同，自不生引用刑法第二條第一項有關「刑罰」變更比較
    新舊法之問題，合先敘明。核被告所為，係犯毒品危害防制條例第十條第一項之
    施用第一級毒品罪。被告持有第一級毒品海洛因，既意在供己施用，其持有海洛
    因之低度行為應為施用之高度行為吸收，不另論罪。又被告前曾有如事實欄所載
    之犯罪前科及執行紀錄，此有台灣花蓮地方法院檢察署刑案資料查註紀錄表及台
    灣高等法院被告全國前案紀錄表各一份在卷可稽，其於五年以內再犯本件有期徒
    刑以上之罪，為累犯，應依刑法第四十七條之規定加重其刑。爰審酌被告屢次施
    用毒品，經送觀察勒戒及判處徒刑之後，仍然再度施用，顯見觀察勒戒等手段對
    於被告戒除施用毒品之習慣無法發揮功效，另審酌被告本案施用毒品之次數僅有
    一次，以及其他犯罪時所受之刺激、品性、生活狀況、智識程度、犯罪所生之損
    害，及犯罪後態度等一切情狀，量處如主文所示之刑，以示懲儆。末查，扣案針
    筒一支，係被告專供施用毒品海洛因之器具，業據被告供明在卷，依毒品危害防
    治條例第十八條第一項前段，不問屬於犯人與否，均沒收銷毀之。
據上論斷，應依刑事訴訟法第二百九十九條第一項前段、毒品危害防制條例第十條第
一項、第十八條第一項前段、刑法第十一條前段、第四十七條，判決如主文。
本案經檢察官甲○○到庭執行職務。
中      華      民      國      九十三    年      六     月     十一    日
                                台灣花蓮地方法院刑事第二庭
                                    法    官    陳  世  博
右正本證明與原本無異。
如對本判決不服，應於送達後十日內，向本院提出上訴狀。（應抄附繕本）告訴人或
被害人如對於本判決不服者，應具備理由請求檢察官上訴，其上訴期間之計算係以檢
察官收受判決正本之日期為準。
                                    法院書記官
中      華      民      國      九十三    年      六     月     十五    日
附錄本判決論罪之法律條文：
毒品危害防治條例第十條：
施用第一級毒品者，處六月以上五年以下有期徒刑。
施用第二級毒品者，處三年以下有期徒刑。
毒品危害防制條例第十八條：
查獲之第一、二級毒品及專供製造或施用第一、二級毒品之器具，不問屬於犯人與否
，均沒收銷燬之；查獲之第三、四級毒品及製造或施用毒品之器具，無正當理由而擅
自持有者，均沒入銷燬之。但合於醫藥、研究或訓練之用者，得不予銷燬。
前項合於醫藥、研究或訓練用毒品或器具之管理辦法，由法務部會同行政院衛生署定
之。
